【裁判字號】    92,交抗,661
【裁判日期】    920630
【裁判案由】    違反道路交通管理處罰條例
【裁判全文】
臺灣高等法院交通事件裁定                        九十二年度交抗字第六六一號
    抗  告  人
    即受處分人  甲○○
                        （
右抗告人因違反道路交通管理處罰條例案件，不服臺灣士林地方法院，中華民國九十
二年五月二十七日所為裁定（九十二年度交聲字第四０九號），提起抗告，本院裁定
如左：
    主  文
原裁定撤銷。
抗告人在原法院之異議駁回。
    理  由
一、抗告意旨略以：抗告人即受處分人甲○○平日以駕駛計程車為業，並無其他收入
    ，生活壓力十分沈重，吊扣駕駛執照三個月無法開車，將致生活陷入困境，原處
    分實屬過重云云。
二、按汽車駕駛人起駛前，不讓行進中之車輛、行人優先通行者，處新台幣六百元以
    上一千八百元以下罰鍰。汽車駕駛人，駕駛汽車違反道路交通安全規則，因而肇
    事致人受傷者，吊扣其駕駛執照三個月至六個月。汽車駕駛人違反第四十五條之
    規定者，除依原條款處罰鍰外，並予記違規點數一點。道路交通管理處罰條例第
    四十五條第十款、第六十一條第三項、第六十三條第一項第一款分別定有明文。
三、本件抗告人甲○○於九十一年七月三十一日晚間八時三十分許，駕駛車牌號碼二
    Ａ─八三七號營業小客車搭載乘客，沿民生西路東向西行駛，行至台北市○○○
    路三二一號前時，因客人抵達目的地下車之故而路邊併排臨時停車，嗣客人下車
    後起步時，其左前葉子板撞及由案外人周銘昇所駕駛沿同向行駛之車牌號碼ＡＺ
    Ｅ─０九五號重型機車所附載案外人陳怡君之右腳而肇事，案外人陳怡君因此受
    有右腳踝撞傷之傷害，為此抗告人經警舉發有(一)起駛前不讓行進中車輛優先通行
    ，以及(二)違反道路交通安全規則肇事致人受傷之違規行為，原處分機關乃依道路
    交通管理處罰條例第四十五條第一項第十款（原處分贅引第一項）、第六十一條
    第三項（原處分贅引第一款）、第六十三條第一項第一款（原處分漏引第一款）
    之規定，於九十一年五月二十七日以北市裁三字第裁二二─ＡＸＸ００七三二一
    號違反道路交通管理事件裁決書裁處罰鍰新台幣六百元、吊扣駕駛執照三個月及
    記違規點數一點等情，有台北市政府警察局北市警交大字第ＡＸＸ００七三二一
    號舉發違反道路交通管理事件通知單、台北市交通事件裁決所北市裁三字第裁二
    二─ＡＸＸ００七三二一號違反道路交通管理事件裁決書等影本在卷可稽。
四、經查：抗告人對前開違規事實坦認不諱，核與案外人周銘昇及陳怡君於警訊中陳
    述情節相符，此有台北市政府警察局大同分局交通分隊交通事故談話記錄表二份
    附卷可稽。再參以卷附道路交通事故調查報告表中繪製之事故現場圖顯示，抗告
    人確有並排停車後起步肇事之事實，而該事故現場圖並經抗告人簽名捺印確認無
    誤，並有台北市車輛行車事故鑑定委員會鑑定意見書、道路交通事故調查報告表
    、交通事故分析研判表、交通事故談話記錄表各一份在卷可憑。另抗告人在原法
    院提出異議時，否認有前開違規情節，顯有不實，純屬卸責之詞，不足採信。是
    本件事證明確，洵堪認定。
五、原裁定因以抗告人有前揭違規行為，認依道路交通管理處罰條例第四十五條第十
    款、第六十一條第三項、第六十三條第一項第一款規定處罰，因以原處分機關引
    用道路交通管理處罰條例第四十五條第一項第十款、第六十一條第一項第一款之
    規定加以處罰，並以原機關之處分除誤載道路交通管理處罰條例第六十一條第三
    項為「第六十一條第一項第一款」外，又漏未援引同條例第六十三條第一項第一
    款之規定，有所適用法規違誤情形，故將原處分撤銷，並自為裁罰，處以六百元
    罰鍰，吊扣駕駛執照三個月，並記違規點數一點，固非無見。惟查：前開台北市
    交通事件裁決所北市裁三字第裁二二─ＡＸＸ００七三二一號違反道路交通管理
    事件裁決書於「舉發違反法條」欄載明：「道路交通管理處罰條例第四十五條第
    一項第十款、第六十一條第三項第一款」，雖分別有所贅引，惟未誤載「第六十
    一條第一項第一款」云云甚明；又於「處罰主文」欄亦載明「依第六十三條第一
    項（漏引第一款）」記違規點數一點等語。是以原處分機關之裁處適用法規上尚
    無違誤，原裁定誤以適用法規有誤而將原處分撤銷而自為裁罰，即有未合。又抗
    告人所違反之道路交通管理處罰條例第四十五條第十款及同條例第六十一條第三
    項之規定，其裁罰範圍分別為「六百元以上一千八百元以下罰鍰」及「吊扣其駕
    駛執照三個月至六個月」，本件原處分機關裁決抗告人罰鍰新台幣六百元，並吊
    扣駕駛執照三個月，已係以法定之最低額處罰。抗告人雖以其生活壓力沈重，原
    處分裁罰過重云云，指摘原裁定不當。惟原處分機關已依法定之最低額處罰，如
    前所述，抗告人辯稱裁處過重云云，自非可採，惟原裁定既有上開可議之處，自
    應由本院將原裁定撤銷。又抗告人前揭違規事實既屬明確，其在原法院所為異議
    之聲明應無理由，爰由本院逕為裁定，予以駁回。
據上論斷，應依道路交通管理處罰條例第八十九條、道路交通案件處理辦法第二十六
條、第十九條，刑事訴訟法第四百十三條，裁定如主文。
中      華      民      國    九十二    年      六      月     三十     日
                              臺灣高等法院交通法庭
                                  審判長法  官  溫  耀  源
                                        法  官  吳      燦
                                        法  官  何  菁  莪
右正本證明與原本無異。
不得再抗告。
                                        書記官  廖  婷  璇
中      華      民      國    九十二    年      七      月      八       日


司法院資訊處製作；財團法人民間司法改革基金會備份。
